【裁判字號】    99,訴,1107
【裁判日期】    990910
【裁判案由】    確認無建築師證書建築師開業證書等謄本
【裁判全文】
臺灣士林地方法院民事判決              99年度訴字第1107號
原      告  乙○○
被      告  甲○○
            丙○○
            丁○○
上列當事人間確認無建築物證書建築師開業證書等謄本事件，本
院判決如下：
    主  文
原告之訴駁回。
訴訟費用由原告負擔。
    事實及理由
一、按原告之訴，依其所訴之事實，在法律上顯無理由者，法院
    得不經言詞辯論，逕以判決駁回之，民事訴訟法第249條第2
    項定有明文。本件本院認原告所訴之事實在法律上顯無理由
    ，爰不經言詞辯論，逕為判決，合先敘明。
二、本件原告起訴主張：被告所承審鈞院84年度重訴字第217 號
    所有權移轉登記事件審理中，原告從未閱覽到兆銘建築師事
    務所的建築師證書、建築師開業證書、開業建築師登記簿等
    之謄本，被告竟於該判決理由內敘及：「其後原告（即訴外
    人陳炳煌）於七十一年五月十五日委託兆銘建築師事務所設
    計，在上開土地獨資興建集合式住宅即地下一層、地面六層
    之樓房，…」云云，因此兆銘建築師事務所之相關證件與執
    業登記，依法均應屬法定證據，沒有任由被告隨意自由心證
    之空間與餘地，依法被告自應依照本消極確認之訴，對渠等
    所判決之基礎事實盡積極舉證之責任。為此，爰依法提起本
    件確認之訴，聲明請求：被告應確認本院84年度重訴字第21
    7 號所有權移轉登記事件卷宗內，沒有兆銘建築師事務所的
    建築師證書、建築師開業證書、開業建築師登記簿謄本。
三、按確認之訴非原告有即受確認判決之法律上利益者，不得提
    起。所謂即受確認判決之法律上利益，係指法律關係之存否
    不明確，原告主觀上認其在法律上之地位有不安之狀態存在
    ，且此種不安之狀態，能以確認判決將之除去者而言，若縱
    經法院判決確認，亦不能除去其不安之狀態者，即難認有受
    確認判決之法律上利益，有最高法院52年臺上字第1240號判
    例可資參照。經查，本件原告訴請確認兆銘建築師事務所的
    建築師證書、建築師開業證書、開業建築師登記簿謄本不存
    在於本院84年度重訴字第217 號卷宗內，惟系爭謄本是否確
    實不存在，誠屬事實問題，參照前揭意旨，應不得為確認之
    訴之標的。故原告縱主觀上認其在法律上之地位有不安之狀
    態存在，此種不安之狀態，並不能以確認判決將之除去。從
    而，原告提起本件訴訟，顯然無確認利益，其訴在法律上亦
    顯無理由，應予駁回。
四、據上論結，本件原告之訴為顯無理由，依民事訴訟法第249
    條第2 項、第78條，判決如主文。
中    華    民    國    99    年    9     月    10    日
                  民事第一庭  法  官  古振暉
以上正本證明與原本無異。
如對本判決上訴，應於判決送達後20日內向本院提出上訴狀；若
委任律師提起上訴者，應一併繳納上訴審裁判費，否則本院得不
命補正逕行駁回上訴。
中    華    民    國    99    年    9     月    13    日
                              書記官  姜貴泰

司法院資訊處製作；財團法人民間司法改革基金會備份。
